【裁判字號】    99,訴,901
【裁判日期】    990802
【裁判案由】    毒品危害防制條例
【裁判全文】
臺灣臺北地方法院刑事判決               99年度訴字第901號
公  訴  人  臺灣臺北地方法院檢察署檢察官
被      告  甲○○
上列被告因違反毒品危害防制條例案件，經檢察官提起公訴（99
年度毒偵字第1696號），被告於準備程序中就被訴事實為有罪之
陳述，經本院合議庭裁定改用簡式審判程序，本院判決如下：
    主  文
甲○○施用第一級毒品，累犯，處有期徒刑玖月，扣案之第一級
毒品海洛因壹包（淨重零點零陸陸公克；驗餘淨重零點零陸肆公
克）沒收銷燬，及扣案海洛因外包裝袋壹個沒收；又施用第二級
毒品，累犯，處有期徒刑伍月。應執行有期徒刑壹年，扣案之第
一級毒品海洛因壹包（毛重零點零陸陸公克；淨重零點零陸肆公
克）沒收銷燬，及扣案海洛因外包裝袋壹個沒收。
    事  實
一、甲○○前因施用毒品案件，經臺灣士林地方法院以92年度毒
    聲字第892 號裁定送觀察、勒戒後，認無繼續施用毒品之傾
    向，於民國92年12月29日觀察、勒戒執行完畢釋放，並由臺
    灣士林地方法院檢察署檢察官以92年度毒偵字第928 號為不
    起訴處分確定；又於94年間因施用毒品案件，經本院以95年
    度訴字第211 號判決處有期徒刑7 月確定，甫於95年12月11
    日縮刑期滿執行完畢；又因施用毒品案件，經臺灣士林地方
    法院以97年度訴字第50號判決判處有期徒刑8 月確定；再因
    詐欺案件，經臺灣士林地方法院以97年度簡字第117 號判決
    判處有期徒刑5 月確定，嗣上開兩罪經臺灣士林地方法院以
    97年度聲字第701 號裁定應執行刑為有期徒刑1 年確定，甫
    於98年4 月9 日縮刑期滿執行完畢。詎其猶不知悔改，復基
    於施用第1 級毒品之犯意，於99年4 月17日下午14時許，在
    臺北縣中和市○○路旁某地，以針筒注射方式，施用第1 級
    毒品海洛因1 次，施用後已將上開針筒丟棄。另基於施用第
    2 級毒品之犯意，於99年4 月18日下午某時許，在位於臺北
    市○○區○○街204 之3 號3 樓之住處，施用第2 級毒品甲
    基安非他命1 次。嗣於99年4 月19日凌晨2 時10分許，為警
    在臺北市○○○路與錦州街口所查獲，並扣得第1 級毒品海
    洛因1 包（淨重0.66公克，驗餘淨重0.64公克）、第3 級毒
    品愷他命1 包（毛重0.71公克，另由查獲機關處理）。
二、案經臺北市政府警察局移送臺灣臺北地方法院檢察署檢察官
    偵查起訴。本院於準備程序進行中，甲○○就被訴事實為有
    罪之陳述，經告知簡式審判程序之旨，並聽取各當事人之意
    見後，本院合議庭裁定由受命法官獨任進行簡式審判程序。
    理  由
一、上開犯罪事實，業據被告甲○○坦承不諱（見本院卷第16頁
    反面），且經將其於上開時、地為警查獲後，經警對其所採
    得之尿液送交鑑驗結果，確呈嗎啡、甲基安非他命、安非他
    命陽性反應，此有臺灣尖端先進生技醫藥股份有限公司99年
    4 月28日出具之濫用藥物檢驗報告各1 紙（見臺灣臺北地方
    法院檢察署99年度毒偵字第1696號偵查卷，下稱偵卷第43頁
    ）、扣押物品目錄表（見偵卷第13頁）、蒐證相片（見偵卷
    第20頁至第22頁）等件在卷可稽，並有交通部民用航空局航
    空醫務中心99年4 月29日航藥鑑字第0992813 號毒品鑑定書
    1 紙（見偵卷第45頁）及扣案之海洛因1 包（淨重0.066 公
    克、驗餘淨重0.064 公克）等件在卷可稽，足證被告任意性
    自白與事實相符，是本件事證明確，被告犯行堪以認定，應
    予依法論科。
二、按92年7 月9 日新修正之毒品危害防制條例刪除2 犯及3 犯
    之規定，一改修法前繁雜之處遇程序，僅將施用毒品者簡化
    區分為初犯、再犯，並認施用毒品者係屬病患性犯人，以觀
    察、勒戒戒除其身癮，並以強制戒治去除其心癮。經觀察、
    勒戒或強制戒治執行完畢釋放後，若係5 年後再犯該條例第
    10 條 施用毒品罪者，與同條例第20條第1 項、第2 項關於
    「初犯」之處理方式相同，檢察官應先聲請法院裁定令被告
    入勒戒處所觀察、勒戒，並視有無繼續施用毒品傾向，決定
    應予釋放、為不起訴之處分，或應聲請法院裁定令入勒戒處
    所強制戒治；若係5 年內「再犯」同條例第10條施用毒品罪
    者，依同條例第23條第2 項規定，檢察官則應依法追訴。觀
    諸該條例第20條第3 項之修正理由：「觀察、勒戒或強制戒
    治5 年後再犯者，顯見前所實施之觀察、勒戒或強制戒治已
    足以遮斷其施用毒品之癮，為期自新及協助其戒除毒癮，對
    此5年 後再犯者，爰明定仍適用初犯之規定，先經觀察、勒
    戒、強制戒治之程序。」及同條例第23條第2 項之修正理由
    ：「為配合簡化施用毒品犯之刑事處遇程序，並鑑於經觀察
    、勒戒或強制戒治執行完畢釋放後5 年內再犯者，其再犯率
    甚高，原據以實施之觀察、勒戒及強制戒治既已無法收其實
    效，自應施以刑事處遇。」，顯然如施用毒品者係前經觀察
    、勒戒或強制戒治等治療程序執行完畢5 年後，始再施用毒
    品之「初犯」，因前所執行之觀察、勒戒或強制戒治已足收
    戒除毒癮之效，自應重新執行觀察、勒戒或強制戒治等治療
    程序，並於治療程序執行完畢後，由檢察官為不起訴處分，
    毋庸對之追訴處罰；反之，在「再犯」之情形，因其先前所
    為治療程序顯未能收戒斷毒癮之效，且考量施用毒品者之再
    犯率偏高，乃簡化其刑事處遇程序，而逕予追訴處罰，不再
    施以治療程序。參酌上開立法理由，修正毒品危害防制條例
    就施用毒品者，祇於「初犯」及「5 年後再犯」二種情形，
    有其追訴條件之限制，即須於初犯經觀察、勒戒或強制戒治
    釋放後，5 年內均無施用毒品之行為，始能認其前所實施之
    觀察、勒戒或強制戒治已足遮斷毒癮，而得於5 年後再犯時
    ，再予適用初犯之規定，重行觀察、勒戒等程序。倘5 年內
    已經再犯，被依法追訴處罰，縱其第3 次（或第3 次以上）
    施用毒品之時間在初犯釋放5 年以後，即與「5 年後再犯」
    之情形有別，且因已於「5 年內再犯」，顯見其再犯率甚高
    ，原實施觀察、勒戒或強制戒治，已無法收其實效，而無5
    年戒斷期之存在，自無再經觀察、勒戒及強制戒治之必要，
    應由檢察官逕行起訴，始符新法修正之本旨。是被告曾因施
    用毒品案件，經臺灣士林地方法院以92年度毒聲字第892 號
    裁定送觀察、勒戒後，認無繼續施用毒品之傾向，於92年12
    月29日觀察、勒戒執行完畢釋放，並由臺灣士林地方法院檢
    察署檢察官以92年度毒偵字第928 號為不起訴處分確定；次
    於94年間因施用毒品案件，經本院以95年度訴字第211 號判
    決處有期徒刑7 月確定；又因施用毒品案件，經臺灣士林地
    方法院以97年度訴字第50號判決判處有期徒刑8 月確定等情
    ，有臺灣高等法院被告前案紀錄表1 份附卷可考（見本院卷
    第4 頁至第8 頁），被告於上開第1 次觀察、勒戒程序執行
    完畢後，既曾於5 年內即94年間、97年間再犯毒品危害防制
    條例第10條之罪，則本次被告再犯毒品危害防制條例第10條
    之罪，自非屬毒品危害防制條例第20條第3 項所定「再犯」
    之情形，而應依法追訴，附此敘明。
三、核被告所為，係犯毒品危害防制條例第10條第1 項之施用第
    1 級毒品罪及同條例第10條第2 項之施用第2 級毒品罪。其
    持有第1 級毒品海洛因之低度行為，及持有第2 級毒品甲基
    安非他命之低度行為，應分別為施用之高度行為所吸收，均
    不另論罪。查被告曾於94年間因施用毒品案件，經本院以95
    年度訴字第211 號判決處有期徒刑7 月確定，甫於95年12月
    11日縮刑期滿執行完畢；又因施用毒品案件，經臺灣士林地
    方法院以97年度訴字第50號判決判處有期徒刑8 月確定；再
    因詐欺案件，經臺灣士林地方法院以97年度簡字第117 號判
    決判處有期徒刑5 月確定，嗣上開兩罪經臺灣士林地方法院
    以97年度聲字第701 號裁定應執行刑為有期徒刑1 年確定，
    甫於98年4 月9 日縮刑期滿執行完畢等情，有臺灣高等法院
    被告前案紀錄表1 份在卷足徵（見本院卷第4 頁至第8 頁）
    ，是被告於前次有期徒刑之執行完畢後，5 年以內故意再犯
    本件有期徒刑以上之罪，為累犯，均應依刑法第47條第1 項
    規定，加重其刑。又被告所犯前開分別施用第1 級毒品及第
    2 級毒品各1 次等罪間，犯意各別，罪名互殊，應予分論併
    罰。爰審酌被告前因施用毒品案件，經法院裁定送觀察勒戒
    及科刑後，竟仍無法戒除毒癮，復又再施用毒品，惟念其施
    用毒品乃戕害個人身心健康，尚未危及他人，其犯罪之動機
    、目的、手段、施用時間、施用次數及其智識程度，暨因犯
    後於本院審理時坦認全部犯行，是態度堪稱良好等一切情狀
    ，就所犯上開各罪，分別量處如主文所示之刑，並依刑法第
    51條第5 款定其應執行之刑，以示懲儆。
四、此外，扣案之第1 級毒品海洛因1 包（淨重0.066 公克、驗
    餘淨重0.064 公克），應依毒品危害防制條例第18條第1 項
    前段規定沒收銷燬，至上開毒品之外包裝袋各1 個，為被告
    所有、保存毒品以供施用犯罪所用之物，業據被告供承在卷
    ，亦應依刑法第38條第1 項第2 款規定沒收。
五、據上論斷，應依刑事訴訟法第273 條之1 第1 項、第299 條
    第1 項前段，毒品危害防制條例第10條第1 項、第2 項、第
    18條第1 項，刑法第11條前段、第47條第1 項、第38條第1
    項第2 款、第51條第5 款，判決如主文。
本案經檢察官孫沛琦到庭執行職務。
中    華    民    國    99    年    8     月     2    日
                  刑事第十七庭法  官  葉力旗
以上正本證明與原本無異
如不服本判決應於送達後十日內檢附理由向本院提出上訴狀
                              書記官  林碧華
中    華    民    國    99    年    8     月     2    日
附錄本案論罪科刑法條全文：
毒品危害防制條例第10條：
施用第1級毒品者，處6月以上5年以下有期徒刑。
施用第2級毒品者，處3年以下有期徒刑。

司法院資訊處製作；財團法人民間司法改革基金會備份。
